【裁判字號】    98,抗,1294
【裁判日期】    981225
【裁判案由】    聲請定其應執行刑
【裁判全文】
臺灣高等法院刑事裁定                  98年度抗字第1294號
抗  告  人
即  受刑人  甲○○
                   （現於臺灣臺中監獄執行中）
上列抗告人因聲請定其應執行刑案件，不服臺灣板橋地方法院中
華民國98年7 月27日裁定（98年度聲字第3225號），提起抗告，
本院裁定如下：
    主  文
抗告駁回。
    理  由
一、原裁定意旨略以：抗告人即受刑人甲○○所犯如附表所示各
    罪，先後經判決確定如附表所示之刑，並有各該確定判決在
    卷可稽。茲檢察官聲請定其應執行之刑，經審核認其聲請為
    正當，並比較刑法修正前後有關定執行刑之規定，以修正前
    之規定對受刑人較為有利，爰依刑事訴訟法第四百七十七條
    第一項、刑法第二條第一項前段（原裁定漏載）、第五十三
    條、修正前刑法第五十一條第五款（原裁定漏載修正前），
    裁定應執行有期徒刑三年。
二、抗告意旨略以：刑法第五十一條第五款規定宣告多數有期徒
    刑者，於各刑中最長刑期以上，各刑合併之刑期以下定其刑
    期，另查同法第五十六條連續犯之規定，業於九十四年二月
    二日刪除，係因實務上對於「同一罪名」認定過寬、所謂「
    概括犯意」經常可連綿數年之久，且在採證上多於寬鬆，導
    致過度擴張連續概念，併案浮濫造成不公平之現象。惟於修
    法後基於連續犯原為數罪併罰之本質，反而忽略公平原則之
    考量，過去視為連續犯之犯罪，應回歸數罪併罰論處，藉以
    維護罪刑之公平性。新法之一罪一罰，惟毒品危害防制條例
    對販賣毒品者有欠公允之處，蓋販賣毒品行為五次，分別判
    處十五年，合計有期徒刑七十五年，定應執行刑卻約為有期
    徒刑十八年六月至十九年左右，普通強盜行為六次，分別判
    處有期徒刑五年六月，定執行刑通常為有期徒刑六年半，竊
    盜等罪亦然，如此高低相差巨大顯違比例原則。而抗告人諸
    多已由法院定應執行刑之案件，其中臺灣高等法院臺中分院
    九十八年度聲字第一○二九號數罪刑內之槍砲案件前於判決
    時已定執行刑五年二月，但經抗告人向執行機關提出數罪併
    罰之聲請，裁定法院欲先將原判處刑期分開後再予以合併計
    算，如此抗告人刑期並無明顯減少，實有欠缺公平之比例原
    則，難甘信服，爰請重為較公平、合理之更刑裁定云云。
三、按數罪併罰，有二裁判以上者，依刑法第五十一條規定，定
    其應執行刑；數罪併罰，分別宣告其罪之刑，依下列各款定
    其應執行者：宣告多數有期徒刑者，於各刑中之最長期以上
    ，各刑合併之刑期以下，定其刑期。但不得逾三十年。刑法
    第五十三條、第五十一條第五款分別定有明文。再按法律上
    屬於自由裁量事項，尚非概無法律性之拘束，在法律上有其
    外部界限及內部界限。前者法律之具體規定，使法院得以具
    體選擇為適當裁判，此為自由裁量之外部界限。後者法院為
    自由裁量時，應考量法律之目的，法律秩序之理念所在，此
    為自由裁量之內部界限。法院為裁判時，二者均不得有所踰
    越。查本件抗告人所犯如附表所示各罪，經本院、臺灣基隆
    地方法院、臺灣士林地方法院及原審法院先後判處罪刑確定
    ，上開各罪合併之刑期為有期徒刑三年七月又十五日（即二
    月＋三月又十五日＋二月＋七月＋五月＋七月＋五月＋一年
    ＝三年七月又十五日），原審酌定其應執行刑為有期徒刑三
    年月，乃合於上揭法文規定。且參酌受刑人所犯如附表編號
    1、2、3 所示之案件，曾經法院裁定應執行有期徒刑七月，
    如附表編號4至7所示之案件，亦經法院裁定應執行之刑為有
    期徒刑一年八月，原審所定之上開應執行刑並未逾越自由裁
    量之外部界限及內部界限，於法並無不合。抗告人所舉事例
    ，乃屬個案審判中量刑之參考，尚非本件判決確定後定應執
    行刑法院所得調查審酌之事項，受刑人執此指摘原裁定有違
    反比例或公平原則之情事，自無足採。另抗告人所稱臺灣高
    等法院臺中分院九十八年度聲字第一○二九號裁定，將其原
    判處刑期分開後再予以合併計算，有違公平之比例原則云云
    ，核與本案無涉。至抗告人以其除本案外，尚有臺灣高等法
    院臺中分院九十八年度聲字第一○二九號裁定應執行有期徒
    刑九年、臺灣板橋地方法院九十七年度訴字第五八一號攜帶
    刀械案件，及同院九十八年度易字第一三六四號竊盜案件等
    數罪已判決確定為由，聲請數罪併罰云云，乃抗告人得否另
    依刑事訴訟法第四百七十七條第二項規定，請求檢察官向法
    院聲請定應執行刑之問題，與本件之審理範圍乃原審依檢察
    官之聲請，就抗告人所犯如附表所示之各罪予以裁定其應執
    行之刑，是否允當，究屬二事，附此說明。另原裁定附表編
    號4至7所示之毒品案件，雖犯罪時間均在民國九十六年四月
    二十四日前，惟因受刑人係於中華民國九十六年罪犯減刑條
    例施行前經臺灣士林地方法院通緝，於施行後之九十七年三
    月十四日始遭緝獲到案，依上開減刑條例第五條規定不在減
    刑之列，有上開法院九十七年度訴緝字第十九號刑事判決可
    參，及附表編號8所示罰金刑部分，既無刑法第五十一條第
    七款所謂數罪併罰且宣告多數罰金刑之情，不生定執行刑之
    問題，應併予執行，均併予敘明。因此，受刑人之抗告意旨
    指摘原裁定不當云云，並無理由，應予駁回。
四、據上論結，應依刑事訴訟法第四百十二條，裁定如主文。
中    華    民    國    98    年    12    月    25    日
            刑事第二十一庭審判長法  官  蔡聰明
                                法  官  趙文卿
                                法  官  楊力進
以上正本證明與原本無異。
如不服本裁定，應於收受送達後五日內向本院提出抗告狀。
                                書記官  楊麗娟
中    華    民    國    98    年    12    月    25    日


司法院資訊處製作；財團法人民間司法改革基金會備份。
